【裁判字號】    89,訴,126
【裁判日期】    890927
【裁判案由】    偽造文書
【裁判全文】
臺灣基隆地方法院刑事判決                          八十九年度訴字第一二六號
    公  訴  人  臺灣基隆地方法院檢察署檢察官
    被      告  甲○○
                庚○○
右列被告因偽造文書案件，經檢察官提起公訴( 八十八年度偵字第六一九二號 )，本
院判決如左：
    主      文
甲○○、庚○○共同行使變造私文書，足以生損害於公眾及他人，各處有期徒刑肆月
。扣案之變造私文書壹紙沒收。
    事     實
一、甲○○與庚○○為夫妻關係，因所居住之基隆市○○路七十六巷二號房屋於八十
    七年間遭鄰房施工毀損，而由北帝營造股份有限公司（下稱北帝公司）指派公司
    協理乙○○等人出面與受損住戶協調，於八十七年十一月下旬與甲○○及庚○○
    達成協議，雙方同意由北帝公司負責賠償修復工程金額新台幣（下同）五萬元、
    道路一萬元，共計六萬元，並於八十七年十二月八日由丁○○代表北帝公司與庚○○簽立切結書，同意以上開賠償方式達成和解，並依切結書內容交付面額六萬
    元之支票一紙予庚○○簽收，惟翌日庚○○即向丁○○表示不願接受上開賠償方
    式，希望能將該受損房屋修復原狀，丁○○遂與庚○○達成協議，由丁○○以六
    萬元之代價負責將該屋修復原狀，丁○○竟未經北帝公司之同意即擅自變更被告
    所持有之切結書內容，將切結書上原為空白之修復範圍，填寫「磚造修復原狀」
    ，賠償金額部分則以利可白塗去，而變造該切結書內容，嗣後因丁○○遲遲未依
    約履行修繕工作，甲○○與庚○○心有不甘，竟基於共同犯意之聯絡，於八十八
    年九月二十九日由庚○○持甲○○所制作內容不實之陳情書及經變造之切結書影
    本各一份，向基隆市政府工務局建管課陳情，致基隆市政府工務局官員於八十八
    年十月十二日將北帝公司未與甲○○、庚○○達成協議之不實事實，登載於該局
    （八八）基府工管字第０九二０八一號函公文書上，並據此暫緩核發北帝公司完
    工使用執照，致生損害於北帝公司及基隆市政府工務局對使用執照發放之正確性
    。
二、案經北帝營造公司訴請台灣基隆地方法院檢察署檢察官偵查起訴。
    理      由
一、訊據被告甲○○、庚○○對於曾於前揭時地持甲○○所制作之陳情書及切結書影
    本向基隆市政府工務局建管課陳情之事實並無異詞，惟矢口否認有上開犯行，均
    辯稱：其所持有之切結書為丁○○所交付，交付時切結書上已記載「磚造修復原
    狀」等字樣，賠償金額部分則以立可白塗去，庚○○始於該張切結書上簽名，告
    訴人北帝公司所留存之切結書上庚○○、甲○○之簽名及支票簽收簿上庚○○之
    簽名非庚○○親筆簽名，顯係偽造，且未與告訴人北帝公司達成六萬元賠償之協
    議，未取得該筆金額，嗣後因多次通知北帝公司修繕恢復，北帝公司置之不理始
    向市政府提出陳情云云。經查，告訴人公司如何於前揭時地與被告達成六萬元賠
    償之事宜，並委託乙○○、戊○○、丁○○與被告簽立切結書，交付六萬元支票
    之事實，迭據告訴人於偵查、本院審理時指訴甚詳，核與證人乙○○即告訴人公
    司協理、工地主任戊○○及丁○○等人證述之情節互核大致相符，並有告訴人所
    提出之切結書、告訴人所簽發支票號碼ＭＪ0000000號、面額六萬元之支
    票影本及支票簽收簿各一紙附卷可稽，顯見被告甲○○、庚○○確實有與告訴人
    公司達成六萬元金錢賠償之協議。次查被告甲○○、庚○○及告訴人公司所分別
    持有之切結書二紙為證人丁○○於八十七年十二月八日持至被告等位於基隆市○○區○○路四九四號之四住處樓下，交由被告庚○○親自簽寫，並交付六萬元支
    票之賠償金額與被告庚○○簽收，詎翌日被告庚○○要求告訴人公司代為回復原
    狀並返還支票，丁○○乃與被告庚○○協議由丁○○以六萬元之金額代為修復，
    ，並由丁○○將被告庚○○所持有之切結書內容變更，填寫「磚造修復原狀」等
    字樣等情，已據證人丁○○到庭證述明確，雖被告庚○○否認告訴人所持有之切
    結書及支票簽收簿上庚○○、甲○○之簽名為其所親筆簽名，而是他人偽造云云
    ，然經地檢署檢察官及本院將被告甲○○、庚○○所持有之切結書、告訴人留存
    之切結書、被告庚○○所簽收之支票單據及被告庚○○於檢察官偵查中當庭簽名
    之字條各一份，分別送法務部調查局及內政部警政署刑事警察局筆跡鑑定之結果
    ，均一致認為送請鑑定之資料經比對之結果，筆跡特徵明顯相似，研判是同一人
    所書之筆跡，此有法務部調查局八十八年十一月二十二日000000000000號鑑
    定通知書及內政部警政署刑事警察局八十九年八月十九日刑鑑字第118195號鑑驗
    通知書各一紙在卷可參，是告訴人所持有其上記載修復工程金額折合五萬元、道
    路一萬元，總金額共六萬元之切結書及支票簽收簿單據上甲○○、庚○○之簽名
    確實均為被告庚○○所為，至為明確。益證證人丁○○上開證言應為真實，足堪
    採信。再者，被告甲○○、庚○○明知所持有之切結書內容業經變造，竟仍於八
    十八年九月二十九日由庚○○持此經變造之切結書向基隆市政府工務局建管課陳
    情，謊稱告訴人公司未依約回復原狀，使工務局承辦之公務員，將此不實之事項
    登載於職務上所掌之該局（八八）基府工管字第０九二０八一號公文書上，並據
    此暫緩核發告訴人公司使用執照，自足生損害於基隆市政府核發使用執照之正確
    性及告訴人公司甚明，此外，復有陳情書影本、基隆市政府工務局（八八）基府
    工管字第０九二０八一號函影本及被告所持有之切結書各一份在卷足憑，被告等
    上開所辯，誠為事後卸責之詞，不足採信，渠二人之犯行均足堪認定，應予依法
    論科。
二、核被告二人所為，均係犯有刑法第二百十六條、第二百十條行使變造私文書罪及
    第二百十四條使公務員登載不實罪。被告二人間有犯意聯絡及行為分擔，皆為共
    同正犯。所犯上開二罪間，有方法結果之牽連關係，為牽連犯，應從一重依刑法
    第二百十六條、第二百十條行使變造私文書罪處斷。爰審酌被告犯罪之素行尚佳
    、動機、手段、所生損害及否認犯行之犯後態度等一切情狀，分別量處如主文所
    示之刑，以示懲儆。扣案經變造之切結書一紙（被告所持有），為被告所有並供
    本案犯罪所用之物，應依刑法第三十八條第一項第二款之規定宣告沒收。
三、公訴意旨另以：被告甲○○、庚○○二人因所居住之基隆市○○路七十六巷二號
    房屋遭施工毀損，由北帝公司於八十七年十二月八日與庚○○簽立切結書，同意
    由北帝公司賠償修復工程金額新台幣五萬元、道路一萬元，共計六萬元，北帝公
    司並交付六萬元予庚○○簽收，被告二人竟於不詳之時間、地點，變造前揭切結
    書內容，將切結書上原為空白之修復範圍，填寫磚造修復原狀，將賠償金額部分
    以利可白塗去，因認被告二人均另涉有刑法第二百十條之變造公文書罪嫌云云。
    惟訊據被告等堅決否認有上開犯行，辯稱︰該紙變造之切結書是丁○○所交付，
    取得該紙切結書時其上已填寫磚造修復原狀，賠償金額部分則以立可白塗去，並
    未事後變造切結書之內容等語。按犯罪事實應依證據認定之，無證據不得推定其
    犯罪事實，又不能證明被告犯罪者，應諭知無罪之判決，刑事訴訟法第一百五十
    四條定、第三百零一條第一項定有明文；又認定不利於被告之事實，須依積極證
    據，苟積極證據不足為不利於被告事實之認定時，即應為有利於被告之認定，更
    不必有何有利之證據，最高法院三十年上字第八一六號判例可資參照。經查：被
    告所持有之切結書上原為空白之修復範圍，是經證人丁○○事後填寫為磚造修復
    原狀等字樣，且將賠償金額六萬元部分劃掉後交與被告庚○○等情，業據證人丁○○到庭證述屬實，且告訴人北帝公司所簽發之該紙面額六萬元支票，亦經證人
    丁○○委託其友人丙○○調現而轉予己○○提示兌現一節，並經證人丙○○、謝
    素貞到庭詰證明確，且有台灣省合作金庫汐止支庫函及支票影本各一份附卷可參
    ，顯見被告上開辯解尚非虛妄，而被告二人雖為促使告訴人公司出面解決修繕問
    題，而將此變造之私文書持以向基隆市政府陳情，固有行使變造私文書之行為，
    已如前述，惟遍觀全卷，並無何證據可資證明被告等有擅自變造被告其所持有之
    該紙切結書內容之事實，尚難執被告二人於向基隆市政府陳情時所持之切結書內
    容已遭變造，遽認渠等有上開變造私文書之犯行，惟公訴人認此部分與前揭有罪
    部分具實質上一罪之吸收關係，爰不另為無罪之諭知，併此敘明。
據上論斷，應依刑事訴訟法第二百九十九條第一項前段，刑法第二十八條、第二百十
六條、第二百十條、第二百十四條、第五十五條、第三十八條第一項第二款，罰金罰
鍰提高標準條例第一條前段，判決如主文。
本案經檢察官周啟勇到庭執行職務。
中     華     民      國     八十九     年     九      月     二十七    日
                                   台灣基隆地方法院刑事第二庭
                                       法    官  汪  梅  芬
右正本證明與原本無異。
對於本件判決如有不服，應於收受送達後十日內，向本院提出上訴書狀，上訴於臺灣
高等法院，並按他造當事人之人數附具繕本。
                                       書 記 官  黃  致  祥
中     華     民      國     八十九     年     九      月    二十九     日
【附錄論罪法條】
刑法第二百十條
偽造、變造私文書，足以生損害於公眾或他人者，處五年以下有期徒刑。
刑法第二百十四條
明知為不實之事項，而使公務員登載於職務上所掌之公文書，足以生損害於公眾或他
人者，處三年以下有期徒刑、拘役或五百元以下罰金。
刑法第二百十六條
行使第二百十條至第二百十五條之文書者，依偽造、變造文書或登載不實事項或使登
載不實事項之規定處斷。


司法院資訊處製作；財團法人民間司法改革基金會備份。
